最高法院刑事判決　　　　　　　　　　　　　　　九十一年度台上字第四七五三號
　　上　訴　人　甲○○即賴建.
　　原　　　審
　　選任辯護人　王秀娟律師
右上訴人因偽造有價證券等罪案件，不服台灣高等法院中華民國八十九年五月二十五
日第二審判決（八十九年度上訴字第九十五號，起訴案號：台灣桃園地方法院檢察署
八十七年度偵字第一四四號），由原審之辯護人代為提起上訴，本院判決如左：
    主  文
原判決關於甲○○偽造有價證券部分撤銷，發回台灣高等法院。
其他上訴駁回。
    理  由
一、偽造有價證券部分：
本件原判決認定上訴人甲○○與胡文政貸款新台幣（下同）二萬元與被害人曾鈞星，
被害人於借款時並提供駕駛執照等為擔保，惟因被害人於借款時未開立本票擔保，上
訴人竟意圖供行使之用而未經被害人之同意，於民國八十六年四月二十六日，在其桃
園縣大園鄉五權村十二鄰大埔二十之一號住處，擅自偽造發票人為被害人、發票日八
十六年四月二十六日、票面金額四萬元、票號四六九五九一號之本票一紙（下稱系爭
本票），並連同被害人之駕駛執照一併交予不知情之胡文政收執。嗣於八十六年九月
八日晚上十一時四十分許，在桃園縣桃園市○○路九八一巷三之三號四樓為警查獲，
並扣得前開物品等情。因而撤銷第一審關於論處上訴人偽造有價證券罪刑部分之判決
，改判論處上訴人意圖供行使之用，而偽造有價證券罪刑，固非無見。
惟查：(一)、當事人聲請調查之證據，如與本案之待證事實無關緊要者，事實審法院固
可以裁定駁回，毋庸為無益之調查。若於事實確有重要關係，而又非不易調查或不能
調查者，則為明瞭案情起見，自應盡職權能事踐行調查之程序，否則即屬應於審判期
日調查之證據而未予調查之違法。上訴人否認有偽造系爭本票之犯行，辯稱：伊簽發
系爭本票時，被害人在場並同意伊代簽云云，並聲請傳喚證人溫兼綜到庭，用以證明
其所辯上情屬實（原審卷第六十七頁）。原審亦依上訴人之聲請傳喚溫兼綜二次而未
到庭（原審卷第七十五頁、第九十四頁），足見原審亦認上情確有加以調查之必要。
而上訴人上開辯解各節苟經溫兼綜供述屬實，上訴人是否有檢察官所指之犯行，即非
無疑。為明瞭案情起見，自應依法踐行調查之程序。原判決對上情未續予調查釐清，
復未說明何以不續為調查之理由，其查證未盡且理由欠備，遽行判決，有欠允當。(二)
、犯罪事實應依證據認定之，無證據不得推定其犯罪事實，刑事訴訟法第一百五十四
條定有明文。且認定犯罪事實所憑之證據，須實際存在，就該案卷宗不難考見者，始
克當之。倘判決書內所記載之證據，與卷宗內筆錄或文件之內容不相適合，則其判決
之根據，實際上並不存在，自屬採證違法。原判決認定上訴人有前揭犯行，無非依憑
被害人於警訊中否認同意簽發系爭本票及在其上按指印（原判決第六頁第十七至十八
行），為其主要論據之一。然被害人於警訊中僅供稱：系爭本票不是伊所簽立，也不
是伊捺指印等語（偵查卷第五頁背面），就其曾否同意上訴人簽發系爭本票一節，是
否並未詳細供述？原判決認定上情所依憑被害人於警訊中之供述，核與卷宗內被害人
警訊筆錄所載內容不盡相符，其認定事實所採之證據難謂於法無違，尚有未合。(三)、
審理事實之法院，對於卷內依法應予調查之證據，雖已調查而尚有其他必要部分未經
調查者，仍難遽為被告有利或不利之認定。原判決認定被害人、陳文龍、劉清奇分別
向上訴人等借款二萬元、二萬元、一萬六千元，而陳文龍、劉清奇並各簽發面額四萬
元、三萬元之本票以為擔保。而被害人是否亦依陳文龍、劉清奇之例，即同意上訴人
以其借款金額簽發本票以為擔保，被害人於警訊中所供述之內容並非明確，已如前述
。則上訴人堅稱被害人確曾同意伊簽發系爭本票，並聲請原審傳喚被害人到庭調查釐
清上情（原審卷第一二七頁），其與上訴人是否有前揭犯行攸關，自應詳予調查釐清
。原審對上情未詳予調查釐清，復未說明不為上開調查之理由，遽依被害人與卷內筆
錄所載內容不盡相符之供述，為認定上訴人有前揭犯行之主要論據，其查證未盡且理
由欠備，遽行判決，尚嫌率斷。上訴意旨指摘原判決關於此部分不當，尚非全無理由
，應認有撤銷發回更審之原因。
二、重利部分：
按刑事訴訟法第三百七十六條所列各罪之案件，經第二審判決者，不得上訴於第三審
法院，法有明文。本件上訴人犯重利罪部分，原判決認係成立刑法第三百四十四條之
罪，核屬刑事訴訟法第三百七十六條第一款之案件，依上開說明，既經第二審判決，
自不得上訴於第三審法院。上訴人竟復對此部分提起上訴，顯為法所不許，應予駁回
。
據上論結，應依刑事訴訟法第三百九十五條前段、第三百九十七條、第四百零一條，
判決如主文。
中      華      民      國    九十一    年      八      月    二十九    日
                              最高法院刑事第三庭
                                  審判長法官  董  明  霈
                                        法官  林  茂  雄
                                        法官  王  居  財
                                        法官  張  祺  祥
                                        法官  石  木  欽
      右正本證明與原本無異
                                              書  記  官
中      華      民      國    九十一    年      九      月     十一     日
